【裁判字號】    99,訴,538
【裁判日期】    990710
【裁判案由】    返還保險金賠款
【裁判全文】
臺灣桃園地方法院民事判決               99年度訴字第538號
原      告  新安東京海上產物保險股份有限公司
法定代理人  丁○○
訴訟代理人  乙○○
被      告  甲○○
訴訟代理人  丙○○
上列當事人間請求返還保險金賠款事件，於民國99年6 月23日言
詞辯論終結，本院判決如下：
    主      文
被告應給付原告新台幣柒拾捌萬伍仟玖佰捌拾捌元，及自民國九
十九年三月二十三日起至清償日止，按週年利率百分之五計算之
利息。
訴訟費用由被告負擔。
    事實及理由
一、原告起訴主張：被告於民國97年10月11日10時許駕駛186-RV
    號自用曳引車，行經桃園縣楊梅鎮○○路與萬大路口時，因
    領有小型車駕駛執照駕駛聯結車不慎撞擊由訴外人吳秀英駕
    駛AZ8-596 號重型機車致吳秀英受傷及其車上乘客郭于萱死
    亡。原告依強制汽車責任保險法給付被害人郭于萱之繼承人
    新台幣（下同）150 萬元及吳秀英醫療費用35,988元。而本
    交通事故由兩家保險公司共同承擔保險給付，由原告賠付郭
    于萱之繼承人150 萬元後，再依強制汽車責任保險法第36條
    第1 項第1 款規定向另一訴外人國泰世紀產物保險股份有限
    公司請求攤回750,000 元。又因被告係越級駕車肇事，違反
    道路交通管理處罰條例第21-1條規定，原告自得依強制汽車
    責任保險法第29條第1 項第5 款規定向被告請求前項給付金
    額等語，並聲明如主文所示。
二、被告則以：在談合解時原告並沒有告訴我後續我還要賠償這
    一筆錢等語，作為抗辯。並聲明：原告之訴駁回。
三、原告主張之事實，業據其提出桃園縣警察局交通事故登記表
    、本院檢察署相驗屍體證明書、診斷證明書及醫療單據、違
    規罰鍰明細、汽車保險理賠計算書、計算書簽核表、除戶戶
    籍謄本、繼承系統表、領款委託書、汽車險賠款同意書、陳
    瑞美存摺、理賠計算書、受款人電匯同意書（以上均影本）
    各1 件為證，核與原告主張之事實相符。而被告過失行為與
    被害人吳秀英受傷及郭于萱死亡之結果間，有相當因果關係
    ，被告過失行為暨原告於上開車禍後依強制汽車責任保險法
    及兩造間保險契約賠付被害人郭于萱之繼承人保險金150 萬
    元及吳秀英醫療費用35,988元後，再依強制汽車責任保險法
    第36條第1 項第1 款規定向另一訴外人國泰世紀產物保險股
    份有限公司請求攤回75,000元等事實，堪以認定。且被告於
    本院審理中亦自承「對於上開違規不爭執」、「（問：對於
    原告為你給付之賠償金代付的賠償款共785,988 元有無意見
    ？）沒有意見」、「（問：對於原告提出之計算書簽核表等
    資料有無意見？）沒有意見」（見本院卷第30頁背面），自
    應認原告之主張為真實可採。
四、按「被保險人有違反道路交通管理處罰條例第21-1條（領有
    小型車駕駛執照駕駛聯結車、大客車、大貨車）規定而駕車
    ，致被保險汽車發生汽車交通事故者，保險人仍應依本法規
    定負保險給付之責。但得在給付金額範圍內，代位行使請求
    權人對被保險人之請求權」、「本法所稱被保險人，指經保
    險人承保之要保人及經該要保人同意使用或管理被保險汽車
    之人」，強制汽車責任保險法第29條第1 項第5 款、第9 條
    第2 項分別定有明文。依上開規定，強制汽車責任保險人，
    因被保險汽車之駕駛人領有小型車駕駛執照駕駛聯結車、大
    客車、大貨車致發生汽車交通事故，於為理賠後得在給付金
    額範圍內，向肇事之駕駛者求償。至於被告所辯原告未事先
    於與被害人和解之前告知其仍應負賠償責任云云，縱屬實在
    ，亦不得為免除本件給付之依據。被告所辯，純為誤解，自
    不可採。
五、從而，原告依強制汽車責任保險法第29條第1 項第5款規定
    請求被告給付785,988 元，及支付命令聲請狀繕本送達翌日
    （即99年3 月23日）起至清償日止，按週年利率百分之5計
    算之利息，為有理由，應予准許。
六、結論：本件原告之訴為有理由，依民事訴訟法第78條，判決
    如主文。
中    華    民    國    99    年    7     月    10    日
                  民事第三庭    法  官  黃漢權
以上正本係照原本作成
如對本判決上訴，須於判決送達後20日內向本院提出上訴狀
中    華    民    國    99    年    7     月    10    日
                                書記官  郭玉芬

司法院資訊處製作；財團法人民間司法改革基金會備份。
